【裁判字號】    89,台上,2764
【裁判日期】    891207
【裁判案由】    返還所有物
【裁判全文】
最高法院民事判決                              八十九年度台上字第二七六四號
    上 訴 人  乙○○
    被上訴人  甲○○
右當事人間請求返還所有物事件，上訴人對於中華民國八十八年七月二十七日臺灣高
等法院臺南分院第二審判決（八十七年度上字第五六○號）提起上訴，本院判決如左
：
    主  文
上訴駁回。
第三審訴訟費用由上訴人負擔。
    理  由
本件被上訴人主張：如原判決附表所列紅木傢俱（以下簡稱系爭傢俱），為伊於民國
八十二年間經訴外人莊清松介紹所購買，於同年十月間運至兩造合資購買之坐落台南
市○○○路六五號十一樓房屋（以下簡稱系爭房屋）放置，上訴人竟將系爭傢俱據為
己有，經伊多次催討，拒不返還等情，爰依民法第七百六十七條所有物返還請求權，
求為命上訴人將系爭傢俱返還與伊之判決。
上訴人則以：系爭傢俱係伊所購買，且系爭房屋於八十三年八月二十三日才交屋，被
上訴人不可能於八十二年十月間即將系爭傢俱運至系爭房屋放置等語，資為抗辯。
原審以：系爭傢俱係被上訴人委託莊清松購買運至系爭房屋放置之事實，為上訴人所
不爭執，並據證人莊清松證述屬實，被上訴人之主張，堪信為真實。上訴人雖辯稱系
爭傢俱係伊於八十三年間，出資委由被上訴人向莊清松之妻舅所購買，於購買之際，
因出賣人與伊並不熟識，不願接受伊簽發之支票，伊乃於八十三年六月二十二日先行
支付現金新臺幣（下同）七十萬元，嗣再開立六萬元之支票乙紙，支付尾款云云，惟
為被上訴人所否認，上訴人自應就此有利於己之事實舉證以實其說。上訴人雖提出提
領七十萬元之存款簿為證，但該存款簿僅能證明上訴人曾提領七十萬元，尚不能為被
上訴人收到上訴人交付七十萬元認定之依據。另被上訴人固承認收到上訴人交付之六
萬元支票乙紙，惟辯稱該支票係清償借款云云，徵諸證人莊清松證述尾款係在八十二
年間全部交貨時付清，與上訴人所稱八十四年三月十日交付六萬元支票一紙以為尾款
，大相逕庭，即無從為上訴人有利之認定。次查，上訴人於兩造就系爭房屋所有權移
轉登記之另案訴訟中，已自承因兩造為男女朋友之關係，而同意委請代書辦理房屋所
有權登記為兩造各二分之一等語，被上訴人在購買系爭傢俱運送至系爭房屋內擺設時
，既尚擁有二分之一房屋所有權，則其將系爭傢俱放置在系爭房屋內，合乎常情。至
於系爭房屋固於八十二年十一月十九日始取得使用執照，惟此更足證該房屋早於八十
二年十一月十九日以前，即巳興建完成並可供使用，是被上訴人主張系爭傢俱於同年
十月間即運至該房屋放置，亦無違背常理。況證人莊清松證稱系爭傢俱早在八十二年
間交貨完畢等語屬實，足見被上訴人主張系爭傢俱於同年十月間運至該房屋放置，應
屬可信。反觀上訴人所稱八十三年訂購傢俱，與莊清松證述相距一年之久，付款方式
與時間亦無一相符，且傢俱製作完成後於何時運至上開房屋擺設，上訴人亦毫不知悉
，所辯均無可採。從而，被上訴人本於所有物返還請求權，請求命上訴人將系爭傢俱
返還與伊，為有理由，應予准許，因而將第一審所為被上訴人敗訴之判決廢棄，改判
如其聲明，經核於法並無違誤。上訴論旨，猶就原審取捨證據、認定事實之職權行使
，指摘原判決不當，求予廢棄，非有理由。
據上論結，本件上訴為無理由，依民事訴訟法第四百八十一條、第四百四十九條第一
項、第七十八條，判決如主文。
中      華      民      國    八十九    年     十二     月      七      日
                              最高法院民事第五庭
                                  審判長法官  蕭  亨  國
                                        法官  許  朝  雄
                                        法官  陳  淑  敏
                                        法官  葉  勝  利
                                        法官  高  孟  焄
      右正本證明與原本無異
                                              書  記  官
中      華      民      國      九十    年      一      月      三      日


司法院資訊處製作；財團法人民間司法改革基金會備份。
